臺灣臺北地方法院刑事判決
109年度易字第1062號
公  訴  人  臺灣臺北地方檢察署檢察官
被      告  陳彩珍



上列被告因違反家庭暴力防治法案件，經檢察官聲請簡易判決處
刑（109年度偵緝字第1715號），本院認不宜以簡易判決處刑（1
09年度簡字第2709號），改依通常程序審理，判決如下：
    主  文
陳彩珍無罪。
    理  由
一、聲請簡易判決處刑意旨略以：被告陳彩珍明知本院於民國10
    7年3月7日核發106年度家護字第821號民事通常保護令（下
    稱系爭保護令），裁定其應於保護令有效期間內完成精神治
    療24次，每2週至少1次，保護令有效期間為2年。經新北市
    政府家庭暴力暨性侵害防治中心（下稱新北家防中心）於10
    7年3月27日、同年5月9日、同年6月11日、同年10月22日、1
    08年1月7日，分別以雙掛號寄送新北家防綜字第1073216538
    號函、第0000000000號函、第0000000000號函、第00000000
    00號函、第0000000000號函至其新北市○○區○○路00巷0號5樓
    住所、臺北市○○區○○路0段00號2樓居所，通知其應至指定地
    點接受處遇計畫或商談處遇計畫執行事宜，詎其竟基於違反
    保護令之犯意，於上開函文經住所地之大樓管理員代收、居
    所地之郵局招領而逾期退回或居所地同居人即被告大姐丙○○
    代收而合法送達之後，均未依上開函文所定日期完成精神治
    療24次之處遇計畫而違反系爭保護令。因認被告涉犯家庭暴
    力防治法第61條第5款違反保護令罪嫌等語。
二、按犯罪事實應依證據認定，無證據不得認定犯罪事實；又不
    能證明被告犯罪者，應諭知無罪之判決，刑事訴訟法第154
    條第2項、第301條第1項分別定有明文。又認定不利於被告
    之事實，須依積極證據，苟積極證據不足為不利於被告事實
    之認定時，即應為有利於被告之認定，更不必有何有利之證
    據（最高法院30年上字第816號判決意旨參照）。次按所謂
    「積極證據足以為不利被告事實之認定」，係指據為刑事訴
    訟法上證明之全盤證據資料，無論其為直接證據或間接證據
    ，在客觀上均須達於通常一般之人均不致有所懷疑，而得確
    信其為真實之程度，始得據為有罪之認定，若其關於被告是
    否犯罪之證明未能達此程度，而有合理性懷疑之存在，致使
    無從形成有罪之確信，根據「罪證有疑，利於被告」之證據
    法則，即不得遽為不利於被告之認定（最高法院76年度台上
    字第4986號判決意旨參照）。另按行為非出於故意或過失者
    ，不罰。過失行為之處罰，以有特別規定者，為限。刑法第
    12條規定甚明，而家庭暴力防治法關於罰則之規定，並未排
    除刑法第12條之適用，因此，該法第61條所規定之違反保護
    令罪，既無處罰過失行為之特別規定，自必須行為人有犯罪
    之故意始能成罪。
三、公訴意旨認被告涉有上揭犯行，無非係以系爭保護令、新北
    家防中心107年3月27日、同年5月9日、同年6月11日、同年1
    0月22日、108年1月7日，分別以雙掛號寄送之新北家防綜字
    第1073216538號函、第0000000000號函、第0000000000號函
    、第0000000000號函、第0000000000號函及前揭函之郵件回
    執等證據為其主要論據。
四、被告矢口否認有何前揭犯行，辯稱：我沒有收到新北家防中
    心寄來要我接受處遇計畫的信件，我沒有打丙○○，我為何要
    去上課接受處遇計畫，陳彩惠拿（處遇計畫通知）給我時都
    已經過期了等語（見本院卷第174、248頁）。
五、經查：　　
（一）被告前因對丙○○實施家庭暴力行為，經本院於107年3月7
      日核發系爭保護令，有效期間2年，並命被告於有效期間
      內完成精神治療24次，每2週至少1次。新北家防中心於10
      7年3月27日、同年5月9日、同年6月11日、同年10月22日
      、108年1月7日，分別以雙掛號寄送新北家防綜字第10732
      16538號函、第0000000000號函、第0000000000號函、第0
      000000000號函、第0000000000號函至被告位於新北市○○
      區○○路00巷0號5樓住所、臺北市○○區○○路0段00號2樓居所
      ，通知其應至指定地點接受處遇計畫或商談處遇計畫執行
      事宜，然上開函文經其住所地之大樓管理員代收、居所地
      之郵局招領而逾期退回或居所地同居人即被告大姐丙○○代
      收而合法送達之後，其均未依上開函文所定日期完成精神
      治療24次之處遇計畫等情，有系爭保護令、前開函文及郵
      件回執在卷可稽（見偵19578卷第9至47、53至71頁），此
      部分事實，應堪認定。
（二）新北家防中心依系爭保護令以雙掛號郵寄被告應接受精神
      治療之處遇計畫函文至被告住所及居所後，經其住所地之
      大樓管理員代收、居所地之郵局招領而逾期退回或居所地
      同居人即被告大姐丙○○代收，業認定如前。惟查：
　　1.證人陳彩惠證稱：我是被告的二姐，我有實際居住在新北
      市○○區○○路00巷0號5樓，這個地址是我家，被告沒有跟我
      一起住，被告沒有常來我居住的前揭地址，也沒有來這個
      地址收過信，本院卷第39至48頁雙掛號郵件回執的收發章
      應該是我居住的上址社區警衛蓋的，這種郵件由社區大樓
      的管理員代收後放在社區大樓的一樓信箱，再由住戶去拿
      ，被告沒有拿到前揭雙掛號郵件；我有通知被告，我有收
      到新北家防中心通知被告要接受醫師諮詢處遇計畫的信件
      ，並在被告跟我碰面拿生活費時，轉交1、2次上開信件給
      被告，但我跟被告講時，被告應接受處遇計畫的時間都已
      經過期等語（見本院卷第237至239、245頁），是依陳彩
      惠之證述，堪認被告並未實際居住於戶籍地即住所「新北
      市○○區○○路00巷0號5樓」，亦因此未能收取新北家防中心
      依系爭保護令通知被告應接受精神治療之前揭函文，雖陳
      彩惠證述曾轉交1、2次前揭函文予被告，然陳彩惠亦證稱
      告知並轉交被告時，均已逾被告應接受處遇計畫之時間。
      綜此，自難認被告已合法收受新北家防中心郵寄至被告住
      所「新北市○○區○○路00巷0號5樓」之前揭處遇計畫函文並
      知悉應依系爭保護令接受處遇計畫之具體時間、地點，是
      難認被告具備違反系爭保護令之犯意。
　　2.證人丙○○證述：我是被告的大姐，我從98年至108年住在
      臺北市○○區○○路0段00號2樓，107年至108年間，被告有來
      住過上開地址，都只住1、2天左右，被告沒有自己拿過該
      地址信箱的信，這個地址是公寓，收掛號信的流程是郵差
      按電鈴，要住戶自行下樓拿掛號信，本院卷第47至48頁的
      雙掛號郵件回執上簽署的「姐」是我簽的，我收到這封雙
      掛號郵件沒有轉交被告，因為被告都沒有來住，也沒有轉
      告被告，且因為被告沒有手機，我不知道要去哪裡找被告
      ，我在108年1月10日收到這封雙掛號郵件後，因為被告先
      前跟我吵架，被告再也沒有來上開地址住過等語（見本院
      卷第241至243頁），是依證人丙○○證述，被告於107年、1
      08年間僅偶爾居住於居所「臺北市○○區○○路0段00號2樓」
      ，且因該址為公寓，必須自行下樓收取掛號郵件，而被告
      從未自行收過該址信箱之信件；再酌以新北家防中心於10
      7年5月間曾請警方至「臺北市○○區○○路0段00號2樓」通知
      被告應接受處遇計畫，警方函覆略以：被告之兄陳添源稱
      ，被告已離開該址數月，無手機可聯絡，不知去向等語（
      見偵19578卷第51頁）。是新北家防中心以雙掛號郵寄至
      「臺北市○○區○○路0段00號2樓」之處遇計畫通知函文回執
      ，除108年1月10日由丙○○親自簽收之函文回執有丙○○印文
      及「姐」之簽署（見偵19578卷第69至71頁，本院卷第47
      至48頁），雖其餘通知函文之回執均有記載「不在」、「
      招領逾期」（見偵19578卷第23、33、45、61頁）之情形
      ，然因被告並無久住於「臺北市○○區○○路0段00號2樓」之
      事實，則新北家防中心依系爭保護令郵寄至「臺北市○○區
      ○○路0段00號2樓」通知被告接受處遇計畫之前揭函文於郵
      局招領之情形，被告自亦無從知悉而得以前往領取該等函
      文，且丙○○於108年1月10日收受新北家防中心通知被告接
      受處遇計畫函文後，亦未能通知或轉交被告，自難認被告
      有知悉該等函文記載之處遇計畫具體時間、地點而拒絕前
      往之情，是亦難認被告有違反系爭保護令之犯意。　
六、綜上所述，卷內均乏證據可佐被告已知悉新北家防中心依系
    爭保護令而通知被告接受處遇計畫之具體時間、地點，是被
    告雖未依照系爭保護令完成精神治療24次，然尚難認其具備
    違反保護令之主觀犯意，公訴意旨認被告涉犯前揭犯行，其
    證據尚未達於通常一般之人均不致有所懷疑，而得確信其為
    真實之程度，尚有合理之懷疑存在，揆諸首揭說明，既不能
    證明被告犯罪，本院即應為被告無罪之諭知。
據上論斷，應依刑事訴訟法第452條、第301條第1項，判決主文
。
本案經檢察官邱舜韶聲請以簡易判決處刑，檢察官劉文婷、李明
哲到庭執行職務。 
中　　華　　民　　國　　110 　年　　10　　月　　26　　日
　　　　　　　　　刑事第三庭    法　官　許峻彬
上正本證明與原本無異。
如不服本判決應於收受送達後20日內向本院提出上訴書狀，並應
敘述具體理由；其未敘述上訴理由者，應於上訴期間屆滿後20日
內向本院補提理由書（均須按他造當事人之人數附繕本）「切勿
逕送上級法院」。因疫情而遲誤不變期間，得向法院聲請回復原
狀。
                                書記官  許雅玲
中　　華　　民　　國　　110 　年　　10　　月　　27　　日